---
title: "Analysis of Qualys KDB"
author: "Marc Gracia i Riera"
date: "`r Sys.Date()`"
output: html_document
---

```{r setup, include=FALSE}
knitr::opts_chunk$set(echo = FALSE)

library(kableExtra)

raw.file = "../../data/qualys/latest.qkdb.xml.zip"
```

# Qualys KDB

En la primera matriz, a parte de recoger los valores ya definidos previamente, he decidido recoger también el campo PCI_FLAG.

He visto que es un campo fácil de recoger y que además existe en las 20 primeras lineas del dataframe 'kdb'.

De esta manera me puedo empezar a familiarizar con la recogida de datos.

```{r read_raw}
doc <- xml2::read_xml(raw.file)

kdb <- data.frame(qid = rvest::html_text(rvest::html_elements(doc, xpath = "//VULN/QID")),
                  title = rvest::html_text(rvest::html_elements(doc, xpath = "//VULN/TITLE")),
                  vuln_type = rvest::html_text(rvest::html_elements(doc, xpath = "//VULN/VULN_TYPE")),
                  category = rvest::html_text(rvest::html_elements(doc, xpath = "//VULN/CATEGORY")),
                  severity = rvest::html_text(rvest::html_elements(doc, xpath = "//VULN/SEVERITY_LEVEL")),
                  patchable = rvest::html_text(rvest::html_elements(doc, xpath = "//VULN/PATCHABLE")),
                  
                  #Veo que en los primeros 5 ID's existe el campo PCI_FLAG, hago la prueba para ver si puedo recogerlo.
                  pci = rvest::html_text(rvest::html_elements(doc, xpath = "//VULN/PCI_FLAG")),
                  published = rvest::html_text(rvest::html_elements(doc, xpath = "//VULN/LAST_SERVICE_MODIFICATION_DATETIME")),
                  stringsAsFactors = FALSE)
kdb$published <- as.POSIXct.POSIXlt(strptime(x = kdb$published, format = "%Y-%m-%dT%TZ"))

kdbv2 <- head(kdb, n=20)

kable(kdbv2) %>% kable_styling()
```

## Including Cybersecurity Standards

En el siguiente código vamos a eliminar de la matriz algunas columnas, y añadir otros valores. Además, voy a renombrar las columnas.

En este ejercicio intento sacar valores que no están en todos los ID. Si no existe el valor, se escribe "NA".

```{r add_cvss, echo=FALSE}

#Eliminar columnas
kdbv2 <- subset(kdbv2, select = -c(vuln_type, category, severity, patchable, pci, published))

#Renombrar nombres de columnas
colnames(kdbv2)[colnames(kdbv2)=="qid"] <- "ID"
colnames(kdbv2)[colnames(kdbv2)=="title"] <- "Título"


cvss_base_vals <- vector(mode = "character", length = nrow(kdbv2))

for (i in 1:nrow(kdbv2)) {
  qid_xpath <- paste0("//VULN[QID='", kdb$qid[i], "']") # expresión XPath para buscar QID específico
  qid_node <- xml2::xml_find_first(doc, qid_xpath) # encontrar el nodo correspondiente a ese QID
  
  if (is.null(qid_node)) { # Si el QID no se encuentra, asignar NA
    cvss_base_vals[i] <- "NA"
  } else {
    cvss_base_node <- xml2::xml_find_first(qid_node, ".//CVSS/TEMPORAL") # encontrar el nodo CVSS_V3/BASE a partir del nodo QID
    if (is.null(cvss_base_node)) { # Si no se encuentra CVSS_V3/BASE, asignar NA
      cvss_base_vals[i] <- "NA"
    } else {
      cvss_base_vals[i] <- xml2::xml_text(cvss_base_node) # si se encuentra, extraer el texto
    }
  }
}

# Agregar los valores de CVSS o NA al data frame 
kdbv2$cvss_base <- cvss_base_vals


```

```{r add_cve, echo=FALSE}
# Crear un vector vacío para almacenar los valores de CVE_ID
cve_ids <- vector(mode = "character", length = nrow(kdbv2))

# Iterar a través de los valores de QID y buscar el valor de CVE
for (i in 1:nrow(kdbv2)) {
  qid_xpath <- paste0("//VULN[QID='", kdb$qid[i], "']") # expresión XPath para buscar QID específico
  qid_node <- xml2::xml_find_first(doc, qid_xpath) # encontrar el nodo correspondiente a ese QID
  
  if (is.null(qid_node)) { # Si el QID no se encuentra, asignar NA
    cve_ids[i] <- "NA"
  } else {
    cve_node <- xml2::xml_find_first(qid_node, ".//CVE_LIST/CVE/ID") # encontrar el nodo CVE/ID a partir del nodo QID
    if (is.null(cve_node)) { # Si no se encuentra CVE/ID, asignar NA
      cve_ids[i] <- "NA"
    } else {
      cve_ids[i] <- xml2::xml_text(cve_node) # si se encuentra, extraer el texto
    }
  }
}

# Agregar los valores de CVE o NA al data frame 
kdbv2$cve_id <- cve_ids


```

```{r print_kdbv2, echo=FALSE}

colnames(kdbv2)[colnames(kdbv2)=="cvss_base"] <- "CVSS"
colnames(kdbv2)[colnames(kdbv2)=="cve_id"] <- "CVE"

kable(kdbv2) %>% kable_styling()

```

## Conclusion

Al final he intentado sacar los valores CVSS y los CVE, aunque consigo sacarlos bien. No he conseguido encontrar ningún ID que conteniera un CVE. Aun así, este ejercicio me ha ayudado a familiarizarme con la extracción de datos de un archivo XML.
